臺灣高雄地方法院民事判決　九十一年度重訴字第四○○號
　　原　　　告　泛亞商業銀行股份有限公司
　　法定代理人　甲○○
　　訴訟代理人　乙○○
　　被　　　告　丁○○
　　　　　　　　丙○○○
右當事人間清償借款事件，本院判決如左：
    主      文
被告應連帶給付原告新台幣貳仟玖佰伍拾肆萬陸仟貳佰零肆元，及自民國九十年八月
十六日起至清償日止，其中新台幣壹仟佰肆拾萬元部分，按週年利率百分之八點六
一五，另新台幣壹仟陸佰壹拾肆萬陸仟貳佰零肆元部分，按週年利率百分之九計算，
並均自民國九十年九月十七日起至清償日止，逾期在六個月以內者，分別按上開利率
百分之十，逾期超過六個月者，分別按上開利率百分之二十計算之違約金。
訴訟費用由被告連帶負擔。
    事      實
甲、原告方面：
  一、聲明：如主文所示。
  二、陳述：
      被告丁○○邀同被告丙○○○為連帶保證人，於民國八十九年十月十二日向原
      告借用新台幣（下同）一千三百四十萬元及一千六百六十萬元，約定借款期限
      為均自八十九年十月十六日起，分別至九十年十月十六日及一百零四年十月十
      六日止，並約定分別依週年利率百分之八點六二五及百分之九計算利息，且前
      者按月分期繳付利息，本金到期一次清償，後者則分期按月於十六日平均攤還
      本息。如未按期給付，即喪失期限利益，全部債務均視為到期。且如逾期清償
      ，在六個月以內者，按上開利率百分之十，超過六個月者，按上開利率百分之
      二十計付違約金。詎被告自九十年八月十六日起即未按期攤還前者之利息及後
      者之本息，尚積欠本金二千九百五十四萬六千二百零四元及利息、違約金未清
      償。經向被告催討，仍置之不理。為此依消費借貸及連帶保證契約之約定提起
      本件訴訟。
  三、證據：提出放款借據、約定書、授信查詢單各一件為證。
乙、被告方面：
  (甲)被告丁○○方面：
    被告丁○○未於言詞辯論期日到場，亦未提出書狀作何聲明或陳述。
  (乙)被告丙○○○方面：
    被告丙○○○未於言詞辯論期日到場，據其提出書狀所為之聲明及陳述略為：
  一、聲明：原告之訴駁回。
  二、陳述：
    (一)被告丁○○於八十九年十月十二日邀同被告丙○○○擔任連帶保證人，向原告
      借款一千三百四十萬元及一千六百六十萬元，並提供其所有坐落高雄市三民區
      ○○○段二小段第一四０一－一四地號土地為原告設定抵押權擔保上開借款債
      權，且原告已就上開土地聲請拍賣抵押物，經鈞院以九十年拍字第五二五四號
      裁定准許在案。被告丙○○○係因被告丁○○已提供上開抵押物擔保系爭借款
      ，始願擔任該借款之連帶保證人，並認為即使抵押物經拍賣不足清償，所餘未
      償數額亦屬有限，故被告丙○○○之真意係就物上擔保受償不足部分而為保證
      ，故系爭連帶保證契約僅得就此部分對被告丙○○○發生拘束力，原告未先就
      被告丁○○所提供之擔保品取償，逕向被告丙○○○求償，於法不合。
    (二)系爭連帶保證契約第七條雖規定原告無庸先就擔保物受償即得向被告丙○○○
      求償等語，然此約定係由原告片面製作之附合契約中使被告丙○○○放棄此權
      利，而加重被告丙○○○之責任，即便被告丙○○○得受讓原告之擔保物權而
      取得抵押權人地位，亦需另行發動拍賣抵押物程序，原告既已經鈞院裁定准許
      拍賣抵押物，拍定後自得就該價金全部優先受償，使本件消費借貸契約及連帶
      保證契約併同消滅，此約定使保證契約喪失從屬性質，依消費者保護法第十二
      條、同法施行細則第十三條、第十四條，及民法第二百四十七條之一等規定，
      應為無效。故原告在拍賣抵押物程序終結確定系爭借款債權無法全額受償前，
      不得請求被告丙○○○清償本件借款。
    理      由
一、本件被告均經合法通知，未於言詞辯論期日到場，核無民事訴訟法第三百八十六
    條各款所列情形，爰依原告聲請，由其一造辯論而為判決。
二、本件原告主張被告丁○○邀同被告丙○○○擔任連帶保證人，於八十九年十月十
    二日向原告借用一千三百四十萬元及一千六百六十萬元，約定借款期限為均自八
    十九年十月十六日起，分別至九十年十月十六日及一百零四年十月十六日止，並
    約定分別依週年利率百分之八點六二五及百分之九計算利息，且前者按月分期繳
    付利息，本金到期一次清償，後者則分期按月於十六日平均攤還本息。如未按期
    給付，即喪失期限利益，全部債務均視為到期。且如逾期清償，在六個月以內者
    ，按上開利率百分之十，超過六個月者，按上開利率百分之二十計付違約金。詎
    被告自九十年八月十六日起即未按期攤還前者之利息及後者之本息，尚積欠本金
    二千九百五十四萬六千二百零四元，及如主文所示之利息、違約金未清償等事實
    ，業據提出借據、約定書、授信查詢單各一份為證。而被告丁○○未於言辯論期
    日到場，亦未提出任何書狀作何聲明或陳述，被告丙○○○雖未於辯論期日到場
    ，惟以書狀自認被告丁○○確邀同其擔任連帶保證人向原告借用上開款項，並積
    欠如主文所示之利息、違約金等事實，經本院核閱上開借據、約定書及授信查詢
    單所載之借貸金額、利息及違約金等內容，又均與原告所述相符。是原告主張被
    告丁○○邀同被告丙○○○為連帶保證人，向其借用系爭借款，並積欠上述本金
    、利息及違約金等事實，自堪信為真實。
三、至被告丙○○○抗辯稱其僅就擔保物拍賣不足額部分負連帶保證責任，及系爭連
    帶保證契約第七條有關「無須先就擔保物受償，得逕向立約人求償」等語之約定
    ，依消費者保護法第十二條及民法第二百四十七條之一等規定應為無效，在原告
    未先就擔保物取償前，其不應負連帶清償責任部分：
  (一)按數人負同一債務，明示對於債權人各負全部給付之責任者，為連帶債務，民法
    第二百七十二條第一項已有明文。而所謂連帶保證債務，係指保證人與主債務人
    負同一債務，對於債權人各負全部給付之責任者而言，此參照民法第二百七十二
    條第一項所規定「連帶債務」之文義甚明，最高法院著有四十五年度第一四二六
    號判例亦同此見解。是連帶保證人仍與主債務人就同一債務，負連帶清償之責任
    。又連帶債務人之債權人，得對於債務人中之一人或數人，或其全體，同時或先
    後請求全部或一部之給付。且連帶債務未全部履行前，全體債務人仍負連帶責任
    ，民法第二百七十三條亦定有明文。由上所述，連帶保證與一般保證不同，本得
    由債權人選擇對於主債務人或保證人請求全部或一部之給付，並無先訴抗辯權之
    適用，而與連帶債務之性質類似。此觀之民法第七百四十六條第一款有關「保證
    人拋棄前條之權利者」，即無民法第七百四十五條有關先訴抗辯權之適用等規定
    益明。
  (二)經查，本件借款約定書第一條即以粗黑體字約明，「本約定書所稱債務或一切債
    務，係指立約人對貴行所負之票據、借款、墊款、保證．．．及其他有關債務，
    並包括其利息、違約金．．．」等語；而第七條亦以相同字體載明，「立約人（
    即被告丙○○○）所保證之債務，如主債務人未依約履行時，立約人當即負責，
    立即如數付清並同意左列事項：一貴行無須先就擔保物受償。(二)立約人代主債務
    人清償全部債務後，依法請求貴行（即原告）移轉擔保物權時，絕不因擔保物有
    瑕疵而持異議，其因一部代償而對主債務人所取得之求償權（以承繼原屬貴行之
    債權者為限）及代位權，應次於貴行對主債務人所執有之剩餘債權而受償」等語
    ，此有該約定書附卷可證。既被告丙○○○已於八十九年十月十二日上午十一時
    五十分許在「高雄市三民區○○○路二五九號」處辦理對保，並親自簽名蓋章，
    對於上開約定內容，自難諉為不知。況被告丙○○○簽名欄上方，更已標明其為
    「連帶保證人」，對於上述連帶保證人之權利義務內容更無誤解之理，否則焉願
    在該約定書上簽名。被告丙○○○就其所辯僅欲就擔保物拍賣不足額部分負連帶
    保證責任云云，又未提出其他證據加以佐證，故其抗辯並非可採。
  (二)至被告丙○○○又辯稱，上開約定書第七條有關「無須先就擔保物受償，得逕向
    立約人求償」等語，使保證契約喪失從屬性質，依消費者保護法第十二條及民法
    第二百四十七條之一等規定應為無效云云。惟連帶保證契約之性質與一般保證契
    約不同，連帶保證人係與主債務人負連帶清償責任，已如前述。姑不論銀行與連
    帶保證人間所訂立之保證契約，乃保證人擔保借款人對銀行債務之清償責任，銀
    行對保證人並不負任何對價，保證人亦無從因保證契約自銀行獲取報償，其性質
    為單務無償契約，非屬消費之法律關係，保證人亦非消費者，當無消費者保護法
    之適用等見解，已經最高法院著有九十年度台上字第一四一四號判決闡釋甚明。
    縱使依民法第二百四十七條之一規定（依民法債篇施行法第十七條規定，得溯及
    適用於本件契約），並非為該條所列各款之約定，即當然無效，仍須具備「按其
    情形顯失公平」之要件，始有該規定是否無效之問題。雖系爭約定書係原告事先
    擬就之定型化契約，然該約定所謂原告無須先就擔保物受償而得逕向「立約人」
    求償者，係包括向主債務人及連帶保證人二者求償，此與連帶保證契約本質上即
    得由債權人選擇對主債務人或連帶保證人請求全部或一部之給付者，並無違背，
    亦未特別加重連帶保證人之責任內容。況且，連帶債務人本無先訴抗辯權，而民
    法第八百七十三條第一項之規定，又未強制債權人僅得先就抵押物取償，是上開
    約定更無使連帶保證人拋棄何等要求債權人先實施抵押權之權利可言。至於被告
    丙○○○是否清償本件債務，及該抵押權是否由被告丙○○○繼受，均為連帶債
    務人內部分擔之問題，並不因此影響存在於原告與被告丙○○○間之本件連帶保
    證契約之責任內容。是本件約定書第七條之約定，既與民法第二百四十七條之一
    各款所定情形不符，依其情形亦非顯失公平，是被告執此抗辯該約定為無效云云
    ，洵非可採。
  (三)綜上所述，被告丙○○○既為被告丁○○擔任連帶保證人，就被告丁○○本件借
    款所未清償之本金及利息、違約金，自應負連帶清償責任。
四、按借用人應於約定期限內，返還與借用物種類、品質、數量相同之物。又遲延之
    債務，以支付金錢為標的者，債權人得請求依法定利率計算之遲延利息。但約定
    利率較高者，仍從其約定利息。再當事人得約定債務人不履行債務時，應支付違
    約金。民法第四百七十八條前段、第二百三十三條第一項、第二百五十條第一項
    分別定有明文。本件被告丁○○因未依約清償本息，依其與原告間所定之消費借
    貸契約之約定，全部債務視為立即到期。又被告丙○○○為被告丁○○就本件借
    款之連帶保證人，依前開認定結果，就原告債權未受清償部分，應負連帶清償責
    任。從而原告依消費借貸及連帶保證契約之約定，請求被告連帶給付二千九百五
    十四萬六千二百零四元，及自九十年八月十六日起至清償日止，其中一千四百四
    十萬元部分，按週年利率百分之八點六一五，另一千六百十四萬六千二百零四元
    部分，按週年利率百分之九計算，並均自九十年九月十七日起至清償日止，逾期
    在六個月以內者，分別按上開利率百分之十，逾期超過六個月者，分別按上開利
    率百分之二十計算之違約金，即屬正當，應予准許。
據上論結，原告之訴為有理由，依民事訴訟法第三百八十五條第一項前段、第八十五
條第二項，判決如主文。
中　　　華　　　民　　　國　　九十一　　年　　　五　　　 月　　 十六　　日
                              臺灣高雄地方法院民事第五庭
~B法　　　官　汪怡君
右為正本，係照原本作成。
如不服本判決，應於送達後二十日內向本院提出上訴狀。
中　　　華　　　民　　　國　　九十一　　年　　　五　　　　月　　十六　　日
~B書　記　官　李春慧
